臺灣高雄地方法院刑事判決　　　　　　　93年度訴字第3099號
公　訴　人　臺灣高雄地方法院檢察署檢察官
被　　　告　甲○○　男民國4.
上列被告因偽造文書案件，經檢察官提起公訴（92年度偵緝字第
1360號），本院判決如下：
    主  文
甲○○行使變造私文書，足以生損害於公眾及他人，處有期徒刑
陸月，如易科罰金，以參佰元折算壹日。
變造之土地租賃契約書上偽造之大小印章印文各貳枚及偽造之大
小印章各壹個，均沒收。
    事  實
一、甲○○於民國90年4 月23日，因認乙○○、洪順進、潘明中
    無權占用其所有坐落於澎湖縣湖西鄉○○段1434之2 號之土
    地，並盜採砂石破壞土地，而向臺灣澎湖地方法院起訴請求
    乙○○、洪順進、潘明中返還上開土地，並連帶賠償新台幣
    （下同）7 百萬元（該案經臺灣澎湖地方法院以90年度重訴
    字第9 號判決駁回原告之訴，甲○○不服提起上訴，再經臺
    灣高等法院高雄分院以90年度重上字第114 號駁回甲○○之
    上訴），甲○○為證明乙○○無權使用上開土地，以求民事
    訴訟勝訴，竟基於變造私文書並行使之犯意，於90年8 月21
    日前之某日，在不詳地點，擅自將其自馬公分局所取得乙○○與丁○○所簽訂自86年2 月1 日起至86年8 月1 日止租賃
    上開土地之土地租賃契約書，其上出租人乙○○變造為「甲○○」，並將契約書第2 點「中小企銀支票號碼ZAB0000000
    新台幣貳萬元正」等字刪除，又委請不知情之成年刻印業者
    偽刻2 個印章（大小章各一，其上字體因影印後模糊不清無
    法辨識），將承租人丁○○塗抹後再將上開大小印章蓋用在
    承租人欄上，嗣後在立契約書人簽名欄上（甲方）簽寫自己
    的名字及
    0000 0000 之
    該屬私文書之契約書內容，再於90年8 月21日，在臺灣澎湖
    地方法院90年度重訴字第9 號回復原狀等事件之審理程序中
    ，委由不知情其所委任之訴訟代理人戊○○律師將上開變造
    之土地租賃契約書提出行使，作為主張乙○○等人無權使用
    上開土地之文書證據，而已有使該管法院因而誤認其真正法
    律關係之虞，並足生損害於乙○○、丁○○、印章名義人等
    人關於該租賃關係之權利地位及法院判決之正確性。
二、案經臺灣澎湖地方法院告發由臺灣澎湖地方法院檢察署呈請
    臺灣高等法院高雄分院檢察署核轉臺灣高雄地方法院檢察署
    偵查起訴。
    理  由
一、訊據被告甲○○固坦承與乙○○有上開土地糾紛，而上開出
    租人為乙○○之土地租賃契約書係從馬公分局所取得之事實
    ，惟矢口否認有何變造私文書之犯行，辯稱：土地租賃契約
    書不是伊偽造的，是乙○○偽造的，契約書上的名字不是伊
    簽的，伊並未提供資料給戊○○律師云云。經查，將以被告
    之名義為出租人之土地租賃契約書與以乙○○之名義為出租
    人之土地租賃契約書相互比對結果，除出租人乙○○塗改為
    甲○○，承租人丁○○塗改為2 枚無法辨識之印文，契約書
    第2 點「中小企銀支票號碼ZAB0000000新台幣貳萬元正」等
    字刪除及立契約書人簽名等處不同外，其餘事項之記載2 份
    土地租賃契約書均無二致，有該2 份土地租賃契約書在卷可
    憑（見90年度發查字第60號卷第11頁、第12頁），而證人乙○○於偵查中經檢察官提示乙○○與丁○○所簽訂之土地租
    賃契約書後證稱：契約內容是伊與丁○○訂立的，當時丁○○承做電力公司工程，東西沒有地方放，向伊承租6 個月，
    契約書原本伊與丁○○各有1 份等語（見92年度偵字第1340
    號卷第32頁），顯見以被告之名義為出租人之土地租賃契約
    書確係經變造上開乙○○與丁○○所簽訂之土地租賃契約書
    而來無訛。又證人戊○○律師於本院審理中證稱：當時伊手
    頭上有2 份土地租賃契約書都是甲○○提供給伊的，所以於
    90 年8月21日有提出準備書狀並附上土地租賃契約書給澎湖
    地院等語（見本院卷第52頁），再參以變造之土地租賃契約
    書上甲○○之簽名與被告於歷次筆錄上簽名之筆跡均相同，
    顯見該變造之土地租賃契約書確係被告變造後，委由證人戊○○律師提出予臺灣澎湖地方法院而行使甚明，是被告前開
    所辯，顯係卸責之詞，不足採信。本件事證明確，被告犯行
    洵堪認定。
二、按文書之影印本或複印本，與抄寫或打字者不同，實係原本
    內容之重複顯現，且其形式、外觀、即一筆一劃，亦毫無差
    異，於吾人社會生活上自可取代原本，被認為具有與原本相
    同之社會機能與信用性 (憑信性)， 故在一般情形下皆可適
    用，而視其為原本製作人直接表示意思之內容，成為原本製
    作人所作成之文書，自非不得為偽造文書罪之客體，故若將
    原本予以影 (複)印 後，將原本之部分內容竄改，重加影印
    ，其與無製作權人將原本竄改，作另一表示意思者無異；即
    原本之部分內容，以掩蓋、粘貼、重疊或其他不正當方法制
    成影 (複)本 ，使其內容與原本顯有差異者，亦與無製作權
    人將原本竄改，作另一表示意思者相同，亦難謂無變造文書
    之犯行（最高法院91年台上字第7543號判決參照），是核被
    告所為，係犯刑法第216 條、第210 條之行使變造私文書罪
    ，檢察官認被告所為係犯行使偽造私文書罪，尚有未洽。被
    告利用不知情之成年刻印業者偽刻大小印章之行為及利用不
    知情之戊○○律師將變造之土地租賃契約書提出行使之行為
    ，均係間接正犯。被告偽造上開印章後，蓋用於變造之土地
    租賃契約書上並偽造印文之行為，均係變造私文書之部分行
    為，應為變造私文書之犯行所吸收；又其變造私文書後，復
    持以行使，其變造之低度行為為行使之高度行為吸收，均不
    另論罪。爰審酌被告為求民事訴訟勝訴，竟以變造土地租賃
    契約書之方式，意圖妨害法院審判之正確性，惡性非輕，且
    犯後猶否認犯行，不知悔悟等一切情狀，量處如主文所示之
    刑，並諭知易科罰金之折算標準，以資懲儆。變造之土地租
    賃契約書上偽造之大小印章印文各2 枚，均應依刑法第219
    條之規定，不問屬於犯人與否，併予宣告沒收；偽造之上開
    大小印章各1 個，雖未扣案，然不能證明業已滅失，亦應依
    刑法第219 條之規定，併予宣告沒收；至於變造之土地租賃
    契約書，業已持交臺灣澎湖地方法院行使，已非屬被告所有
    之物，故不另為沒收之諭知，附此敘明。
據上論斷，應依刑事訴訟法第299 條第1 項前段，刑法第216 條
、第210 條、第41條第1 項前段、第219 條，罰金罰鍰提高標準
條例第1 條前段、第2 條，判決如主文。
本案經檢察官丙○○到庭執行職務。
中　　華　　民　　國　　94　　年　　4 　　月　　26　　日
                  刑事第三庭    審判長法  官   黃建榮
                                      法  官   陳威龍
                                      法  官   陳玉聰
以上正本證明與原本無異。
如不服本判決，應於判決送達後10日內，向本院提出上訴狀。
中　　華　　民　　國　　94　　年　　4 　　月　　26　　日
                                      書記官   鄭淑臻
附錄本判決論罪科刑法條全文：
刑法第210條
偽造、變造私文書，足以生損害於公眾或他人者，處5 年以下有
期徒刑。
刑法第216 條
行使第210 條至第215 條之文書者，依偽造、變造文書或登載不
實事項或使登載不實事項之規定處斷。
